臺北高等行政法院裁定
                                       99年度簡字第280號
原      告　中視新娘世界股份有限公司
代　表　人　廖錦榮
被      告　財政部
代　表　人　李述德（部長）住同上
被      告　財政部臺北市國稅局
代　表　人　陳金鑑（局長）住同上
上列當事人間營業稅事件，原告不服財政部中華民國99年3 月17
日台財訴字第09800655440 號訴願決定，提起行政訴訟，本院裁
定如下：
    主　文
原告之訴駁回。
訴訟費用由原告負擔。
    理　由
一、按原告之訴，有起訴不合程式或不備其他要件之情形者，行
    政法院應以裁定駁回之，行政訴訟法第107條第1項第10款定
    有明文。次按「送達，於應受送達人之住居所、事務所或營
    業所為之。但在行政機關辦公處所或他處會晤應受送達人時
    ，得於會晤處所為之。」、「於應送達處所不獲會晤應受送
    達人時，得將文書付與有辨別事理能力之同居人、受雇人或
    應送達處所之接收郵件人員。」，行政程序法第72 條 第1
    項、第73條第1 項分別定有明文。又按「訴願之提起，應自
    行政處分達到或公告期滿之次日起30日內為之。」、「訴願
    之提起，以原行政機關或受理訴願機關收受訴願書之日期為
    準。」、「訴願事件有左列各款情形之一者，應為不受理之
    決定：二、提起訴願逾法定期間。」訴願法第14條第1 項、
    第3 項、第77條第2 款分別為定有明文。準此，原告於起訴
    前所提之訴願，已逾法定期間，其復提起撤銷訴訟，自屬不
    備合法訴願程序之要件，故行政法院得依前揭之規定，以裁
    定駁回原告之訴。
二、本件被告作成旨揭98年11月17日財北國稅法一字第09802519
    98號復查決定後，交由郵政機關向原告代表人之戶籍地（臺
    北市○○區○○街87號8 樓）送達，於98年11月21日由原告
    代表人之母廖蔡金鑾蓋章收受而生合法送達之效力，此有收
    件回執附原處分卷可稽。又原告設址於臺北市，並無訴願法
    第16條第1 項規定扣除在途期間之適用，核計原告應提起訴
    願之期間，係自98年11月22日起算，至98年12月21日（星期
    一）屆滿，而原告遲至98年12月22日始向財政部提起訴願，
    有財政部收文日戳可按，其訴願已逾上開不變期間。
三、原告雖主張：訴外人廖蔡金鑾固與原告之代表人為母子關係
    。惟家者，應以永久共同生活之目的而同居為要件，而不應
    以是否登記同一戶籍為要件，原告之代表人既否認「其母與
    原告之應受送達人居住在同一處所共同生活」，即不適用行
    政訴訟法第72條第1 項之規定，故應以原告之營業所，所在
    之萬歲大樓管理委員會於98年12月5 日收受之郵局回執為準
    ，可知原告於98年12月22日所提起之訴願並未逾期云云。
四、惟訴外人廖蔡金鑾係原告代表人廖錦榮之母，並在其子廖錦
    榮之戶籍所在地（臺北市○○區○○街87號8 樓）代為收受
    送達，客觀上已難謂非原告代表人廖錦榮之同居人，觀諸行
    政訴訟法（民國96年7 月4 日修正）第72條規定：「送達於
    住居所、事務所、營業所或機關所在地不獲會晤應受送達人
    者，得將文書付與有辨別事理能力之同居人、受僱人或願代
    為收受而居住於同一住宅之主人。（第2 項）前條所定送達
    處所之接收郵件人員，視為前項之同居人或受雇人。（第3
    項）如同居人、受雇人、居住於同一住宅之主人或接收郵件
    人員為他造當事人者，不適用前二項之規定。」，亦將送達
    處所有權接收郵件人員，視為同居人，於訴願程序尚無為相
    反解釋之理由。又縱可認廖蔡金鑾並非行政程序法第73條第
    1 項之「同居人」，但廖蔡金鑾亦係該條所規定「應送達處
    所之接收郵件人員」，原告主張廖蔡金鑾代為收受送達不生
    效力云云，尚無足採。
五、縱認原告訴願並未逾不變期間，其起訴亦逾不變期間，仍為
    不合法：
（一）按「撤銷訴訟之提起，應於訴願決定書送達後二個月之不
      變期間內為之」、「原告之訴，有左列各款情形之一者，
      行政法院應以裁定駁回之。．．．6 、起訴逾越法定期限
      者。」，行政訴訟法第106 條第1 項前段、第107 條第1
      項第6 款分別定有明文，可知提起撤銷訴訟，須於法定不
      變期間內提起，若逾越法定不變期間，自非法之所許，且
      屬無法補正，應以裁定駁回之。
（二）本件訴願決定書係向原告設址之臺北市○○區○○街308
      號地下室送達，於99年3 月19日由受僱人林珈伊代收，有
      送達證書可憑，原告如不服該訴願決定，即應於收受訴願
      決定書日起二個月內亦即99年5 月19日（星期三）前提起
      撤銷訴訟，然原告於99年5 月20日始行起訴，有起訴狀上
      本院收文日期章可憑，其提起撤銷訴訟已逾前揭法定不變
      期間，亦為法所不許，應予駁回。
六、從而，原告訴願已逾不變期間，訴願決定以不予受理，自無
    不合，而原告未經合法訴願，逕提起本件行政訴訟，其起訴
    亦逾不變期間，顯非合法，應予駁回。
七、依行政訴訟法第107 條第1 項第10款、第104 條、民事訴訟
    法第95條、第78條，裁定如主文。
中　　華　　民　　國　　100　 年　　1　　 月　　31　　日
                    臺北高等行政法院第七庭
                                    法  官  畢乃俊
上為正本係照原本作成。
本件以訴訟事件所涉及之法律見解具有原則性者為限，始得於本
裁定送達後10日內向本院提出抗告狀（須按他造人數附繕本），
並經最高行政法院許可後方得抗告。
中　　華　　民　　國　　100　 年　　1　　 月　　31　　日
                                    書記官  簡信滇